臺灣板橋地方法院刑事判決　　　　　　91年度訴字第1616號
公　訴　人　臺灣板橋地方法院檢察署檢察官
被　　　告　乙○○
上列被告因洗錢防制法等案件，經檢察官提起公訴（91年度偵字
第8217、11724 號）暨移送併辦（臺灣板橋地方法院檢察署91年
度偵字第20799 號、臺灣士林地方法院檢察署91年度偵字第1038
8 號、臺灣桃園地方法院檢察署92年度偵字第567 號），本院判
決如下：
    主  文
乙○○共同連續行使偽造私文書，足生損害於他人，處有期徒刑
貳年，附表壹所示文書上之被害人署押、印文、偽刻之Ｂ○○、
巳○○、卯○○印章各壹顆、附表甲-1編號9-12所示存摺（含其
內偽造之巳○○、卯○○印文肆枚）、金融卡、乙○○之照片拾
張，均沒收。
乙○○被訴常業詐欺部分無罪。
    事  實
一、乙○○於民國（下同）90年8 月間經酉○○（另案由臺灣臺
    北地方法院審理）之介紹，自8 月間某日起，以每週新台幣
    （下同）2000元，受雇於辛○○（另行審結），與辛○○基
    於行使變造特種文書、行使偽造私文書之概括犯意聯絡，由
    乙○○提供相片交由快遞公司或放置於台北車站寄物櫃等約
    定之地點，經辛○○取得後，貼於附表壹所示被害人之身分
    證上，變造附表壹所示被害人之
    由不知情之人所偽刻之該被害人印章，交由快遞公司或放置
    於台北車站寄物櫃等約定之地點，由乙○○持之於附表壹所
    示時地，向附表壹所示金融機構行員冒稱係變造
    人，偽以該人名義，於該金融機構開戶申請書（含印鑑卡）
    等開戶資料上偽簽該人姓名、蓋用偽造之該人印章，偽造印
    文，持向該行行員行使，表示在金融機構開設帳戶之意，開
    立附表壹所示銀行帳戶（行為時、地、被害人、帳號，如附
    表壹所示），致生損害於銀行對於帳戶管理之正確性及各該
    被冒名之人。嗣於90年9 月19日，內政部警政署刑事警察局
    受理子○○報案，稱渠任職之位於桃園縣之長榮傢俱有限公
    司（以下簡稱長榮傢俱）遭人寄子彈恐嚇，要求給付30萬元
    ，並指定匯款至臺灣企銀新莊分行00000000000 號申○○帳
    戶內，經調閱該帳戶資金往來後，循線調閱如附表壹編號
    1-5 所示Ｂ○○之開戶資料為指紋鑑定後，驗得乙○○之指
    紋，始悉乙○○冒用Ｂ○○之名義開立帳戶。再於91年5 月
    1 日16時許，在台北縣板橋市○○路○ 段410 巷2 弄16號5
    樓，為台北縣政府警察局新店分局持台灣板橋地方法院91年
    度聲搜字第1046號搜索票查獲辛○○集團涉常業詐欺、恐嚇
    、偽造國幣等案件，並扣得手提電腦、金融卡等物（按此與
    乙○○無涉）。另酉○○因案遭通緝，於90年12月27日16時
    20分許，在台北縣三重市○○○路麥當勞速食店二樓為警緝
    獲，於翌日（28日）11時許，經警帶同酉○○前往其位在台
    北縣三重市○○街78之1 號3 樓住處，共扣得附表甲所示物
    品，查悉乙○○冒名開設附表壹編號8-11所示帳戶。
二、案經內政部警政署刑事警察局及台北縣政府警察局新店分局
    報請臺灣板橋地方法院檢察署檢察官偵查起訴暨臺灣板橋、
    士林、桃園地方法院檢察署移送併辦。
    理  由
壹、有罪部分：
一、上揭事實業據被告坦承不諱，核與證人酉○○於本院審理時
    所證，伊與被告乙○○均受僱於辛○○等語（參見本院卷(五)
    94年3 月29日審判筆錄）相符，並有附表壹所示金融機構之
    開戶申請書（含印鑑卡）等開戶資料附卷可稽，且附表壹編
    號1-5 所示Ｂ○○之銀行帳戶申請書上留有被告乙○○之指
    紋，亦據內政部警政署刑事警察局鑑定屬實，有該局91年5
    月6 日刑紋字第0910108486號鑑定書在卷可按。被告犯行事
    證明確，洵堪認定。
二、核被告所為，將他人之
    刻之他人印章，持以行使，偽簽他人姓名、蓋用偽刻之他人
    印章，偽造印文，進而偽造開戶申請書（含印鑑卡）等開戶
    資料，在金融機關開立帳戶，所為係犯刑法第216 條、第21
    2 條、第210 條之行使變造特種文書罪、行使偽造私文書罪
    。被告所犯前開各罪，與辛○○間，均有犯意聯絡、行為分
    擔，為共同正犯。被告利用不知情之人偽刻印章為間接正犯
    。被告各該次變造特種文書之低度行為為各該次行使之高度
    行為所吸收；偽造署押、偽造印章、印文，為各該次偽造私
    文書之部分行為，其偽造私文書後，復持以行使，偽造之低
    度行為為各次行使之高度行為所吸收，均不另論罪。被告多
    次行使變造之特種文書、多次行使偽造私文書之行為，均時
    間緊接，犯罪構成要件相同，顯係基於概括犯意為之，為連
    續犯，各應依法加重其刑。被告所犯上開二罪間，有方法結
    果之牽連關係，應從一重之連續行使偽造私文書罪處斷。被
    告除偽辦附表壹編號7 所示銀行帳戶之行使偽造文書犯行（
    按檢察官之補充理由書，就被告所涉法條雖未論及偽造文書
    部分，惟補充理由之事實部分，業已敘及被告乙○○冒用Ｂ
    ○○名義行使偽造私文書辦理附表壹編號7 所示銀行帳戶之
    事實，故被告行使偽造私文書之犯行，業據起訴）業經公訴
    人起訴外，其餘行使偽造文書犯行，就附表壹編號1-6 部分
    ，已載明於補充理由書之證據欄，為本院依職權所知悉、就
    附表壹編號8-11部分，業經檢察官移送併案審理，均與經檢
    察官起訴，經本院認定有罪之被告偽辦附表編號7所 示銀行
    帳戶犯行，時間緊接，所犯罪名、犯罪基本構成要件相同，
    顯係基於概括犯意而為，有連續犯之裁判上一罪關係，為本
    件起訴效力之所及，本院自應就此部分併為審理。至公訴人
    於補充理由書所載，被告另以Ｂ○○名義偽辦聯邦銀行帳戶
    云云，經查，該帳戶之開戶申請書上之Ｂ○○之
    上所貼相片，並非被告乙○○、簽名亦與附表壹所示乙○○
    偽以Ｂ○○名義開設之帳戶所偽簽之Ｂ○○姓名明顯不同（
    參見本院卷(五)第73頁以下），足認該帳戶非被告乙○○所冒
    開，惟此部分與業經判決有罪之被告行使偽造私文書犯行，
    有連續犯之裁判上一罪之關係，爰不另為無罪之諭知。爰審
    酌被告為貪圖私利，為辛○○集團偽辦存摺，危害金融秩序
    及社會穩定，對被害人所生之損害，並參酌被告生活狀況、
    素行、智識程度及犯後態度等一切情狀，量處如主文所示之
    刑，以示懲戒。
三、附表壹所示金融機構之文書上，被告乙○○偽造之被害人署
    押、印文、不論屬於犯人與否，均應依刑法第219 條，宣告
    沒收。至乙○○持以辦理附表壹所示銀行帳戶所偽刻之印章
    3 顆，雖未扣案，不論屬於犯人與否，亦應依刑法第219 條
    ，宣告沒收。另扣案黏貼於變造之卯○○
    國欽之照片1 張，為被告所有，性質上屬被告犯行使變造身
    分證所用之物；扣案被告乙○○之照片9 張，係被告所有，
    預備供被告犯變造
    應依刑法第38條第1 項第2 款宣告沒收。再扣案被告乙○○
    偽冒巳○○、卯○○名義所辦，經銀行核發之存摺、金融卡
    ，係被告辦理後，約定交予辛○○之物，僅係因故置於酉○○住所等情，業經酉○○於警訊時供明在卷（參見台灣士林
    地方法院檢察署91年度偵字第3575號卷第11頁），屬共犯辛○○所有，為被告與辛○○共同犯罪所得之物，應依刑法第
    38 條 第1 項第3 款宣告沒收。前開存摺內所含之偽造印文
    ，業經連同存摺一併沒收，毋庸再依刑法第219 條，另宣告
    沒收。另其餘扣案物品，並非被告乙○○所有，且與被告本
    件犯行無涉，無庸沒收。至91年5 月1 日16時許，在台北縣
    板橋市○○路○ 段410 巷2 弄16號5 樓，為台北縣政府警察
    局新店分局持台灣板橋地方法院91年度聲搜字第1046號搜索
    票查獲辛○○集團涉常業詐欺、恐嚇、偽造國幣等案件，並
    扣得手提電腦、金融卡等物，與被告乙○○無關，毋庸在本
    案沒收。
四、公訴意旨另以：被告乙○○與宙○○、庚○○、寅○○、辛○○共同基於意圖為自己不法所有之概括犯意聯絡，以寄恐
    嚇信之方式，連續為下列行為：
  (一)90年9 月間某日，寄發內容為準備30萬元，否則要吃子彈之
    恐嚇信，連同具殺傷力之子彈1 顆，於9 月4 日寄達桃園縣
    長榮傢俱，續於同月4 日、5 日，多次以辛○○所使用，序
    號為000000000000 000之手機，插入以申○○名義申請之
    0000000000之行動電話晶片，打至該公司，與經理子○○聯
    繫，要求該公司匯30萬元至台灣企銀新莊分行00000000000
    號申○○帳戶內，接續於9 月7 日、10日，以前開手機，插
    入不詳姓名人申請之0000000000之行動電話晶片，打至長榮
    公司之00-0000000號電話，與該公司經理子○○聯繫，要求
    該公司匯15萬元至中華商業銀行新莊分行00000000000000號
    吳賢能帳戶內，否則要到店裡放火或吃子彈，但為該公司拒
    絕而未得逞。
  (二)90年10月間某日，辛○○等人寄發附具殺傷力之子彈、花蓮
    襲警奪槍案剪報資料之信件，於10月26日寄達台北縣鶯歌鎮
    ○○街162 號電話00-00000000 之「博美皮膚專科診所」，
    於信中自稱為逃犯，要求該診所負責人天○○給付現金20萬
    元，並恐嚇稱不准報警，否則要其全家吃子彈，於90年10月
    29日、31日，持宙○○使用，序號0000000000000000號手機
    ，插入莫尚融名義申請之0000000000號行動電話晶片，於90
    年10月29日至31日，接續多次以上開手機插入以莫尚融名義
    申請之0000000000號行動電話晶片，打至該診所，要求將20
    萬元匯至乙○○冒用Ｂ○○名義開設之聯邦銀行、亞太銀行
    帳戶。但為天○○所拒絕，而未得逞。
  (三)90年10月間，庚○○等人寄發附具殺傷力之子彈、血手印之
    信件，於10月26日寄達台北縣三峽鎮○○街8 號，電話00-0
    0000000 之「愛鄰診所」，於信中自稱為逃犯，要求診所負
    責人戊○○給付現金20萬元，並恐嚇稱不准報警，否則要其
    全家吃子彈，嗣又於90年10月26日，持宙○○使用，序號00
    0000 0000000000 號手機，插入莫尚融名義申請之00000000
    00號行動電話晶片，打至該診所，要求將20萬元匯至上開被
    告乙○○所冒開之聯邦銀行、亞太銀行帳戶。但為戊○○拒
    絕而未能得逞。
  (四)因認被告所為，係犯刑法第346 條第1 項、第3 項恐嚇取財
    未遂罪、槍砲彈藥刀械管制條例第12第4 款未經許可持有子
    彈罪。
  (五)公訴人認被告乙○○涉有前開罪嫌，無非以下列事證為主要
    論據：
  (1)前開被害人子○○、戊○○於警訊、本院審理時之證述、被
    害人天○○於警訊時之指述、承辦員警吳任鈞於審理中之證
    述、恐嚇信件。
  (2)「長榮公司」00-0000000、「博美皮膚專科診所」00-00000
    000 、「愛鄰診所」00-00000000 電話之通聯紀錄及使用人
    資料。
  (3)和信電訊提供之000000000 號（陳義生）、0000000000號（
    莫尚融）、0000000000號（莫尚融）行動電話使用人資料、
    通聯紀錄、0000000000號（陳文仲）行動電話使用人資料。
  (4)台灣大哥大公司提供之0000000000、0000000000、00000000
    00、0000000000、0000000000、0000000000、0000000000、
    0000000000（以上均Ｂ○○名義申請）之行動電話使用人資
    料。0000000000號（林泊庭名義申請）之行動電話使用人資
    料及通聯記錄。
  (5)中華電信提供之0000000000號（張進明）行動電話使用人資
    料暨申請書、0000000000號行動電話（預付卡）申裝資料（
    Ｂ○○），但無申請書。
  (6)和信電訊提供0000000000、0000000000、0000000000、0000
    000000、0000000000、0000000000、0000000000號SIM 卡，
    均曾於90年6 月1 日起至11月6 日止，插入序號0000000000
    000000之手機使用，台灣大哥大提供0000000000號SIM 卡，
    曾插入序號0000000000000000之手機使用之函文。
  (7)附表壹所示編號1-7 所示Ｂ○○之開戶資料、及附表壹編號
    6 、7 所示帳戶之往來明細、91年5 月6 日內政部警政署刑
    事警察局刑紋字第0910108486號鑑驗書。
  (六)按犯罪事實應依證據認定之，無證據不得認定犯罪事實。又
    不能證明被告犯罪者，應諭知無罪之判決，刑事訴訟法第
    154 條第2 項、第301 條第1 項分別定有明文。另按認定犯
    罪事實應憑積極證據，倘積極證據不足以為不利於被告事實
    之認定時，即應為有利被告之認定，更不必有何有利之證據
    ，最高法院30年上字第816 號著有判例，所謂「積極證據足
    以為不利被告事實之認定」，依據同院76年臺上字第4986號
    判例意旨，係指據為訴訟上證明之全盤證據資料，在客觀上
    以達於通常一般之人均不致於有所懷疑，而得確信被告確曾
    犯罪之程度；若未達到此一程度，而有合理懷疑之存在時，
    即無從為被告有罪之確信。
  (七)訊據被告乙○○堅詞否認有參與恐嚇取財犯行，辯稱，伊僅
    有持變造之Ｂ○○
    餘均不知情等語。經查：
  (1)被害人子○○、戊○○於警訊、本院審理時之證述、被害人
    天○○於警訊時之證述、附卷恐嚇信、通聯記錄、申○○、
    吳賢能、Ｂ○○之開戶資料，僅能證明，前開被害人確曾收
    受恐嚇信與子彈，並接獲恐嚇電話，要求將款項匯入指定之
    帳戶，且要求匯入款項之帳戶，其中一個為被告乙○○冒用
    Ｂ○○名義所開。再承辦員警吳任鈞於本院審理中之證述，
    所提涉案被告，亦僅被告宙○○、庚○○等，並未及於被告
    乙○○（參見本院卷(二)第258 頁）。另卷附負責偵辦本案之
    內政部警政署刑事警察局偵六隊之偵查報告，僅稱於90年9
    月19日，該局受理子○○報案，稱渠任職之位於桃園縣之長
    榮傢俱行遭人寄子彈恐嚇，要求給付30萬元，並指定匯款至
    臺灣企銀新莊分行00000000000 號申○○帳戶內，經調閱該
    帳戶資金往來，循線調閱如附表壹編號1-5 所示Ｂ○○之開
    戶資料，為指紋鑑定後，驗得乙○○之指紋，發現乙○○冒
    用Ｂ○○之名義開立帳戶（參見91年度己○偵字第11724 號
    卷第78頁）。查辛○○集團寄恐嚇信、子彈恐嚇前開被害人
    ，僅能證明該集團要求被害人「博美皮膚專科診所」之負責
    人天○○、「愛鄰診所」負責人戊○○將款項匯至以Ｂ○○
    名義開立之聯邦銀行、亞太銀行帳戶，惟附表壹編號7 所示
    之亞太銀行帳戶固為被告乙○○所冒名開立，然另聯邦銀行
    仁愛分行之000-00-0000000號Ｂ○○帳戶並非被告乙○○所
    冒名開立，有聯邦銀行前開帳戶開戶資料附卷可稽，已如前
    述（參見本院卷(五)第73頁）。再乙○○雖供承曾使用辛○○
    所提供之00 00000000 號行動電話，惟依偵查單位監聽「張
    仔」（即被告辛○○）使用之0000000000號行動電話，自91
    年1 月至3 月間之監聽記錄觀之，0000000000與00000000
    00號行動電話之通話內容（參見己○91年度偵字第11724 號
    警訊卷第127 、129 、139 、142 、153 、155 、157 頁）
    ，尚無法證明被告乙○○知悉辛○○集團有恐嚇犯行，進而
    參與恐嚇犯行，是尚難僅憑被告乙○○冒用Ｂ○○名義所開
    曾使用辛○○提供之電話號碼，與辛○○聯絡，即認被告乙○○涉有恐嚇取財未遂犯行，惟此與公訴人補充理由書內所
    認被告乙○○涉有行使偽造私文書犯行，有裁判上一罪之牽
    連關係，故不另為無罪之諭知。
五、臺灣士林地方法院檢察署91年度偵字第10388號移送併辦意
    旨略以：被告乙○○與酉○○、自稱「張先生」之辛○○，
    明知如果提供其等或不特定人在金融機構開立之帳戶存摺、
    印鑑、提款卡，向他人換取現金花用，可預見此舉足以幫助
    他人掩飾或隱匿重大犯罪所得之財物，但仍認為即使發生此
    等結果，亦不違背其本意，因而基於共同之犯意聯絡，並共
    同基於偽造文書之犯意聯絡，自89年10月底起，由酉○○負
    責對外向不特定人收購存摺、印鑑、金融卡，再交給辛○○
    、乙○○，以供掩飾、隱匿不詳姓名人重大犯罪所得財物之
    用；或由辛○○、乙○○將變造完成之證件交付酉○○，由
    後者持以前往金融機構開立帳戶，每收購或開立一帳戶，酉
    ○○可得200元至300元不等之酬勞；或由乙○○持換貼自己
    相片之經變造之巳○○、卯○○
    章，於附表壹編號8-11所示時地，偽以該二人名義，於「開
    戶申請書」（含「印鑑卡」）等開戶資料上偽簽二人姓名、
    蓋用偽造之印章，偽造印文，持向銀行行員行使，表示在金
    融機構開設帳戶之意，開立銀行帳戶（行為時、地、被害人
    、帳號，如附表壹編號8-11），致生損害於銀行對於帳戶管
    理之正確性及各該被冒名之人。因認被告所為，涉有修正前
    之洗錢防制法第9 條第1 項之洗錢罪。經查，被告乙○○固
    有偽以巳○○、卯○○之名義，於附表壹編號8-11所示時地
    ，開立銀行帳戶，已如事實欄所述，惟堅詞否認有洗錢犯行
    。按洗錢係指下列行為：(一)掩飾或隱匿因自己或他人重大犯
    罪所得財物或財產上利益者。(二)收受、搬運、寄藏、故買或
    牙保他人因重大犯罪所得財物或財產上利益者。修正前洗錢
    防制法第2 條定有明文。是依該法之規定，須先有重大犯罪
    所得財物或財產上利益，始有洗錢犯行之發生。本件移送併
    辦意旨並未敘及，被告所偽辦之帳戶，究係掩飾或隱匿何人
    犯罪所得財物或財產上利益或係收受、搬運、寄藏、故買或
    牙保何人重大犯罪所得財物或財產上利益，是被告縱有偽以
    他人名義開設帳戶，亦與洗錢罪之構成要件不符，惟移送併
    辦意旨認此與業經本院判決被告有罪之行使偽造私文書犯行
    ，有牽連犯之裁判上一罪之關係，爰不另為無罪之諭知。
貳、無罪部分
一、公訴意旨另以：乙○○與宙○○（原名楊世明）、庚○○、
    寅○○、辛○○（以上四人另審結），共同基於意圖為自己
    不法所有之犯意聯絡，利用所蒐購之銀行帳戶、金融卡，或
    使宙○○等人前往金融機構，偽以他人名義開立帳戶，而掩
    飾或隱匿重大犯罪所得財物，並利用不知情之亥○○在自由
    時報等報紙刊登「樂透彩電腦投注站」、「全省安全存簿電
    話」、「小錢換大錢」等廣告，誘使不特定人受騙而將金錢
    存入所指定之帳戶，並以此為常業，共同為下列行為。宙○○等人偽造文書之行為均足以生損害於各金融機構即遭冒名
    之被害人：
  (一)91年2 月初某日，玄○○因見報紙有投資樂透投注站之廣告
    ，遂以電話與自稱「陳先生」之辛○○集團之不詳姓名人聯
    絡，該人向玄○○詐稱，可幫忙辦理設置投注站，但需在中
    國信託商業銀行（以下簡稱中國信託）開設網路銀行帳戶，
    並存入40萬元以供向台北銀行申請設立投注站時所需之保證
    金、週邊設施費用，使玄○○不疑有他，於91年2 月26日，
    以1 萬元現金在中國信託桃園分行開立帳號00000000000 號
    帳戶，並於翌日匯入39萬元，旋辛○○集團內之人即於91年
    3 月6 日，以不詳方式將上開40萬元，分別轉入附表貳編號
    1 所示帳戶（帳號、金額如附表貳編號1）。 嗣於91年3 月
    6 日下午13時，玄○○查詢存款時，發現錢已被人轉走，即
    向警局報案，經中國信託清查後，始悉上情。
  (二)91年3月12日，戌○○欲購買法拍車，經由報紙分類廣告，
    以0000000000號電話與自稱「林經理」、「鍾先生」之集團
    內之不詳姓名人聯絡，渠等人向戌○○詐稱，可幫忙購買法
    拍車，但須在中興銀行開立帳戶，並約定可以語音轉帳至，
    由宙○○於91年3月13日，在台新銀行南屯分行，持其上貼
    有宙○○照片之偽造之午○○
    情之人，偽刻之午○○印章，偽稱係午○○，在該行開戶申
    請書（含「印鑑卡」）等開戶資料上，偽簽午○○姓名，盜
    蓋午○○印章，偽造午○○印文，所開立之00000000000000
    0 號帳戶，戌○○因而依指示，於91年3 月15日前往中興銀
    行雙和分行，開立000000000000號帳戶，先存入40萬元、再
    自台灣企銀匯入110 萬元，旋由集團內之不詳姓名女子於同
    日冒充戌○○名義，以電話向該銀行承辦人員黃玉玲假稱遺
    失皮包，詢問上開帳戶密碼，因此取得帳戶密碼後，將上開
    帳戶內之現金149 萬元以語音轉帳方式，轉入上開午○○帳
    戶，再利用該午○○帳戶原先約定之語音轉帳帳戶，將其中
    148 萬9 千元（另有跨行匯款匯費18元）以語音轉帳方式，
    轉至彰化銀行北三重埔分行，由不詳姓名人於90年10月24日
    ，偽稱係未○○，冒名開立之00000000000000號帳戶內，隨
    又於同日下午3 時40分許，將前開148 萬9 千元，分別轉入
    附表貳編號2 所示帳戶（帳號、金額如附表貳編號2），再
    由庚○○於同日（即91年3 月15日）持前開偽辦所得之未○○存摺，至彰化銀行江翠分行提領現金95萬元，再將其中80
    萬元，以丑○○名義匯入聯邦銀行新竹分行000-00-00000
    0- 0號壬○○帳戶，另外14萬元則以提款卡提領現金。嗣於
    91年3 月15日15時許，戌○○欲以電話語音方式轉帳時，始
    悉帳戶內存款已遭人盜轉，經警通知聯邦銀行新竹分行凍結
    前開壬○○帳戶內，辛○○集團未及領走之65萬6360元。
  (三)91年3月間在桃園縣龜山鄉，庚○○以「陳先生」名義向沈
    陳玉英、沈淑鈴（業經桃園地方法院檢察署另案為不起訴處
    分）母女佯稱，可代為取得公益彩券投注站經營權，但須先
    開立帳戶，並匯入110萬元，以利投注站作業，惟因沈淑鈴
    無法籌得該筆款項，經友人楊呂照介紹後轉由宇○接手，庚○○等人仍續向黃張春美、宇○母子佯稱有2張公益彩券投
    注站之牌照可供出售，使宇○不疑有他而依其指示，先於91
    年3月13日交付
    入宇○在上海儲蓄商業銀行（以下簡稱上海銀行）桃園分行
    開設之活期儲蓄存款帳戶（帳號000-0-000000-0000-0 ），
    然庚○○等人取得宇○之
    不詳方式，換貼宙○○之相片加以偽造，於不詳時地委由不
    知情之人，偽刻宇○印章，再由宙○○持偽造後之宇○身分
    證、偽刻之宇○印章，於91年3月15日前往上海銀行中壢分
    行，偽以宇○名義，在該行開戶申請書（含「印鑑卡」）等
    開戶資料上，分別偽簽宇○姓名，蓋用偽刻之宇○印章，偽
    造宇○印文，持交該行人員，偽以宇○名義開立帳號00-0-0
    0000 0-0000 號帳戶，致生損害於該銀行對帳戶管理之正確
    性及宇○。復由集團中之人，於91年3 月18日，在不詳時地
    ，以語音轉帳方式，將宇○在上海商銀桃園分行帳戶內之
    110 萬5 千元（起訴書誤載為110 萬元），轉帳至上開宙○○偽開之上海銀行中壢分行帳戶內後，再由宙○○前往上海
    銀行中壢分行提領。嗣黃張春美欲再購買投注站經營權，於
    91 年3月19日另將110 萬元存入其子黃世奇在上海商銀桃園
    分行開立之帳戶後，宙○○又欲以同一方法提領時，經銀行
    人員發覺有異通知宇○後，宇○始知受騙。
  (四)91年3月初某日，復有Ａ○○經由報紙得知上開樂透彩投注
    站廣告，以電話聯絡與自稱「陳先生」之庚○○聯絡，庚○○並詐稱，可幫忙辦理設置投注站，但須在中國信託開立帳
    戶，且申請該行「網路電子銀行帳戶憑證」，以供查詢是否
    有資金可供設立投注站，Ａ○○因而依指示，於91年3月6日
    與其姑母辰○○前往中國信託中山分行，以辰○○名義開立
    帳號000-00-0000000號帳戶後，並於同月26日申請該銀行「
    網路電子銀行帳戶憑證」，再於同年4月1日，自上海銀行匯
    款80萬元至上開帳戶。辛○○集團之人旋以不詳方式，將前
    開80萬元，分別轉入附表壹編號3所示帳戶（帳號、金額如
    附表貳編號4），再予提領使用。嗣於91年4月2日，Ａ○○
    發現電匯至銀行之80萬元遭人盜轉一空，經詢中國信託後始
    悉上情。
  (五)因認被告所為，涉有刑法第340條常業詐欺罪、刑法第216條
    、第210條行使偽造私文書罪、第216條、第212條行使偽造
    特種文書罪、修正前之洗錢防制法第9條第1項之洗錢罪。
二、按犯罪事實應依證據認定之，無證據不得認定犯罪事實。又
    不能證明被告犯罪者，應諭知無罪之判決，刑事訴訟法第
    154條第2項、第301條第1項分別定有明文。另按認定犯罪事
    實應憑積極證據，倘積極證據不足以為不利於被告事實之認
    定時，即應為有利被告之認定，更不必有何有利之證據，最
    高法院30年上字第816號著有判例，所謂「積極證據足以為
    不利被告事實之認定」，依據同院76年臺上字第4986號判例
    意旨，係指據為訴訟上證明之全盤證據資料，在客觀上以達
    於通常一般之人均不致於有所懷疑，而得確信被告確曾犯罪
    之程度；若未達到此一程度，而有合理懷疑之存在時，即無
    從為被告有罪之確信。
三、公訴人認被告涉有前開犯行，無非以下列事項為主要論據。
  (1)被害人宇○、玄○○、Ａ○○、戌○○於警、偵訊、本院審
    理時之指訴。
  (2)證人亥○○於警訊之證述、丁○○、沈淑鈴、楊呂照、於警
    訊、本院審理時之證述、癸○○、丙○○、地○○、黃○○
    於本院審理中之證述。
  (3)共同被告宙○○、庚○○於警、偵訊、本院審理時之供述。
  (4)台北縣板橋地政、戶政事務所提供之台北縣板橋市○○路○
    段410巷2弄16號5樓之建物登記簿謄本、
  (5)遠傳電信提供之0000000000、0000000000號行動電話使用人
    資料。中華電信提供之00000000號電話申請設定指定轉接資
    料、00000000電話之裝機人資料及地址、00000000之國內長
    途通話明細清單、0000000000號行動電話使用人資料、0000
    0000、0000000000、0000000000號電話使用人資料及通聯記
    錄。台灣大哥大公司提供之0000000000、0000000000、0000
    000000、0000000000、0000000000、0000000000號行動電話
    之使用人資料、和信電訊提供之0000000000、0000000000、
    0000000000、0000000000、0000000000號行動電話使用人資
    料、0000000000號行動電話使用人資料及通聯記錄。
  (6)附表貳所示被害人銀行帳號之開戶資料、交易明細、午○○
    、未○○、附表貳所示人頭帳戶之開戶資料、往來明細。
  (7)被告宙○○上海銀行中壢分行開戶之錄影帶、翻拍照片、被
    告庚○○於91年3月15日在彰化銀行江翠分行以未○○存摺
    領取95萬元之監視器翻拍照片，並將其中80萬元，以丑○○
    名義匯入壬○○帳戶之匯款單。
  (8)吉祥儒邑寬頻網路社區使用住戶檔案名冊、以丑○○名義向
    鴻網數位股份有限公司承租寬頻網路所使用之IP 位址、以
    丑○○名義與鴻網數位股份有限公司訂立之寬頻網路社區系
    統工程及服務合約。
  (9)亥○○所代為刊登之報紙分類廣告。
四、訊據被告乙○○堅詞否認有參與常業詐欺、洗錢犯行，辯稱
    ，伊僅有持變造之
    餘均不知情等語。經查：附表貳所示被害人依辛○○集團所
    登報紙廣告上所載之電話與該集團內之人聯絡，因而陷於錯
    誤，依照指示，將金錢存入該集團指定之銀行，旋遭該集團
    以不詳方式分別轉入午○○、未○○、附表貳所示人頭帳戶
    等情，固據附表貳所示被害人於警偵訊、本院審理時、證人
    丁○○、甲○○、楊呂照、亥○○於警訊、本院審理時證述
    明確，並有午○○、未○○、附表貳所示人頭帳戶之開戶資
    料、往來明細、同案被告宙○○坦承，偽以宇○名義至上海
    銀行中壢分行開設帳戶、偽以午○○名義至台新銀行南屯分
    行開設帳戶，並有宙○○在上海商銀中壢分行開戶之錄影帶
    及翻拍照片、同案被告庚○○在彰化銀行江翠分行持未○○
    存摺領現，再以丑○○名義匯款之翻拍照片及匯款單、亥○○所代為刊登之報紙分類廣告附卷可稽，足認附表貳所示被
    害人確因辛○○集團之詐騙而交付財物。惟本院審理時，證
    人Ａ○○證稱，接電話者自稱「陳先生」、「王副總」，電
    話聲自稱為陳先生者，為當庭之庚○○（參見本院卷(一)第
    128 頁）、被害人沈淑鈴證稱，91年3 月間至桃園龜山鄉，
    我所開設之麵店找我之人是庚○○，另二位在場被告宙○○
    、乙○○沒有看到，宙○○是去上海銀行中壢分行開戶、領
    錢的人（參見本院卷(一)第246 頁）、被害人玄○○證稱，對
    方與我聯絡之人，一位姓陳、一位沒有講名字，沒有看過在
    庭之三位被告（即庚○○、宙○○、乙○○）等語、被害人
    戌○○僅證稱，在91年3 月18日有去彰銀中壢分行查看錄影
    帶（按該人即庚○○）等語（分別參見本院卷(一)第248 頁、
    第249 頁），其餘證人亥○○之警訊、丁○○、楊呂照、癸○○、丙○○、地○○、黃○○於本院審理中之證述均與被
    告乙○○無涉。而附表貳所示人頭帳戶亦無一可證明係乙○○所冒名偽辦，另依卷內所示前開和信電訊、中華電信、台
    灣大哥大、遠傳電信提供之電話申請人、通聯記錄等資料，
    亦查無被告乙○○與辛○○集團內之人共同涉有常業詐欺、
    洗錢犯行之積極證據，是依檢察官所舉證據，尚無從證明被
    告乙○○有上開犯行。此部分不能證明被告乙○○犯罪，應
    為無罪之諭知。
五、臺灣板橋地方法院檢察署91年度偵字第20799號、臺灣桃園
    地方法院檢察署92年度偵字第567號，移送併辦之事實，與
    前開無罪部分之事實同一，業經審理如前，附此敘明。
據上論斷，應依刑事訴訟法第299 條第1 項前段、第301 條第1
項，刑法第28條、第56條、第216 條、第210 條、第212 條、第
55條、第219 條、第38條第1 項第2 款、第3 款，罰金罰鍰提高
標準條例第1 條前段，判決如主文。
本案經檢察官鄧媛到庭執行職務
中　　華　　民　　國　　94　　年　　4 　　月　　12　　日
                  刑事第六庭    審判長法  官  王  敏  慧
                                      法  官  張  江  澤
                                      法  官  絲  鈺  雲
上正本證明與原本無異。
如不服本判決，應於判決送達後10日內向本院提出上訴狀。
中　　華　　民　　國　　94　　年　　4 　　月　　12　　日
                                      書記官  陳  秀  慧
附錄本案論罪科刑法條：
中華民國刑法第216條
(行使偽造變造或登載不實之文書罪)
行使第二百十條至第二百十五條之文書者，依偽造、變造文書或
登載不實事項或使登載不實事項之規定處斷。
中華民國刑法第210條
(偽造變造私文書罪)
偽造、變造私文書，足以生損害於公眾或他人者，處五年以下有
期徒刑。
中華民國刑法第212條
(偽造變造特種文書罪)
偽造、變造護照、旅券、免許證、特許證及關於品行、能力服務
或其他相類之證書、介紹書，足以生損害於公眾或他人者，處一
年以下有期徒刑、拘役或三百元以下罰金。
